【裁判字號】    89,交上訴,52
【裁判日期】    890927
【裁判案由】    過失致死
【裁判全文】
臺灣高等法院刑事判決                            八十九年度交上訴字第五二號
    上  訴  人
    即  被  告  甲○○
    輔佐人  即
    被告之配偶  乙○○
    選任辯護人  曹運蘭
右上訴人因過失致死案件，不服臺灣桃園地方法院八十八年度交訴字第九七號，中華
民國八十九年二月一日第一審判決（起訴案號：臺灣桃園地方法院檢察署八十八年度
偵字第一五四五七號）提起上訴，本院判決如左：
    主  文
原判決撤銷。
甲○○從事業務之人，因業務上之過失致人於死，處有期徒刑柒月。
    事  實
一、甲○○以駕駛營業用大貨車為業，為從事業務之人，於民國八十二年間曾因業務
    過失致死案件，經台灣板橋地方法院判處有期徒刑九月，緩刑三年確定，猶未謹
    慎駕車，於八十八年八月十九日十時四十五分許，駕駛ＨＥ─６２１號營業用大
    貨車，沿台一線省道南向北行駛內側車道，途經桃園縣龜山鄉○○路○段九號前
    ，約距路口二十公尺處紅燈停車，等待交通號誌轉變綠燈，明知汽車行駛時，駕
    駛人應注意車前狀況，並隨時採取必要之安全措施，而依當時情形係白日晴天，
    路面乾燥無缺陷，且無障礙物，又無不能注意之情事，竟於路口轉換為綠燈時，
    起步向前行駛，疏未注意吳喜（民前七年一月五日出生）騎自行車即慢車，違規
    穿梭於快車道，而自該大貨車後方經左側由左向右斜繞其車前，而橫越內側車道
    時，遭甲○○之大貨車撞擊倒地，因甲○○未發覺撞及吳喜，而繼續前行，路人
    發現大喊，乃煞停，惟吳喜與自行車已遭拖行十七點六公尺，造成出血性休克、
    肋骨骨折、血胸死亡，甲○○並於車禍後主動向警方報案，接受裁判而自首。
二、案經桃園地方法院檢察署檢察官自動檢舉偵查起訴。
    理  由
一、訊據上訴人即被告甲○○坦承未見被害人吳喜與自行車自其車前穿越之事實，選
    任辯護人認過失在被害人吳喜，被告並無過失。惟揆諸卷附照片（見相卷第六、
    七頁），自行車係右側倒，位於大貨車車頭下方之前保險桿內，且在大貨車前兩
    輪之間，自行車龍頭靠近大貨車右前輪，自行車之前輪朝向大貨車右前方向燈，
    後輪則朝向大貨車左前輪與左中輪之間。自行車龍頭既靠近大貨車右前輪，足證
    自行車係由大貨車之車前，自左而由右行駛，但因自行車係右側倒，倘自行車右
    邊中間或龍頭被撞，應係左側倒。既係右側倒，應係自行車自左向右斜繞大貨車
    車前時，左後側被擦撞，搖晃中右側倒地。被告警訊時供稱伊係於距路口約二十
    公尺處停候紅燈等情（見相卷第三頁反面），另自照片以觀（見相卷第六頁正反
    面上方），該路段既有位置頗高，種有樹木之安全島區隔，以九十多歲高齡之吳
    喜（民前七年一月五日出生），推車翻越該安全島殊非易事，且不方便，又在內
    側車道上有車不騎而推車，亦與常情不合，參以輔佐人即同在車上之被告配偶乙
    ○○於本院陳稱：「那個老人家是從後面不曉得怎麼鑽進來的」等語（見本院八
    十九年六月一日訊問筆錄），是乙○○並未見前方有車逆向穿梭過來，而自行車
    自大貨車左側繞行而來，坐在右側之乙○○既非駕駛人，無車前狀況注意義務，
    未予注意，實合情理，應堪認定吳喜係騎車穿梭於快車道中，由該大貨車後方經
    左側自左向右繞行其車前。選任辯護人推測吳喜係推車而非騎車自大貨車車前經
    過，應無可採。惟吳喜既係騎自行車自大貨車左側繞行至其車前，坐於大貨車左
    側駕駛座之被告，殊無可能因駕駛座位置高，而無法看見吳喜騎自行車從其車前
    經過，能看見而未看見，顯係被告未注意其車前狀況所致。台灣省桃園縣區車輛
    行車事故鑑定委員會鑑定結果，認定吳喜騎乘腳踏車於快車道內穿縮（應係「梭
    」之誤）橫越，有鑑定意見書在卷可稽。是該鑑定意見書認吳喜有違規穿梭快車
    道之過失乙節，自堪採取。惟該鑑定意見書未認定被告有何過失，即有未洽，併
    此敘明。此外並有桃園縣警察局道路交通事故調查報告表，及照片多幀附卷可稽
    。又本件車禍吳喜因此受傷死亡，亦經桃園地方法院檢察署檢察官囑託台灣板橋
    地方法院檢察署檢察官督同檢驗員相驗屬實，製有相驗筆錄、相驗屍體證明書、
    驗斷書在卷可憑。
二、按駕駛人應注意車前狀況，隨時採取必要之安全措施，道路交通安全規則第九十
    四條第三項定有明文。被告駕車自應注意前揭規定，又依附卷之交通事故調查報
    告表所載，當時情形係白日晴天，路面乾燥無缺陷，且無障礙物，又無不能注意
    之情事，竟於路口轉換為綠燈時，疏未注意車前狀況，而起步行駛，致撞及騎自
    行車之被害人，即有過失。吳喜確因本件車禍，造成出血性休克、肋骨骨折、血
    胸致死，有相驗屍体證明書在卷可稽，是被告之過失行為，與被害人之死亡結果
    間，有相當因果關係。事證明確，被告犯行洵堪認定。
三、被告以駕駛營業用大貨車為業，為從事業務之人。核被告所為，係犯刑法第二百
    七十六條第二項之業務過失致死罪。被告於肇事後主動向處理現場之員警自首，
    有證人即員警陳巧明於原審審理中結證屬實，應依刑法第六十二條前段之規定減
    輕其刑。又被告在快車道依規定駕車行駛，吳喜之慢車不依規定，擅自進入快車
    道，而致吳喜死亡，依法被告應負刑事責任，依道路交通管理處罰條例第八十六
    條第二項之規定應減輕其刑，並遞減之。
四、原審予以論罪科刑，固非無見。惟查原審未依道路交通管理處罰條例第八十六條
    第二項之規定減輕被告之刑，即有未洽。被告上訴否認過失，雖無理由。惟原判
    決既有如上可議之處，自應由本院予以撤銷改判。爰審酌被告駕駛大貨車，自應
    更加小心謹慎，其有因業務過失致死案件判處徒刑，並經緩刑之紀錄，竟不知警
    惕，而疏於注意車前狀況；吳喜慢車違規穿梭於快車道之內側車道上過失較重；
    被告已與被害人家屬達成和解，有和解書一紙附卷可；本件車禍致吳喜死亡；及
    被告犯後之態度，尚稱良好等一切情狀，量處如主文第二項所示之刑，以示懲儆
    。
據上論斷，應依刑事訴訟法第三百六十九條第一項前段、第三百六十四條、第二百九
十九條第一項前段，道路交通管理處罰條例第八十六條第二項，刑法第二百七十六條
第二項、第六十二條前段，罰金罰鍰提高標準條例第一條前段，判決如主文。
本案經檢察官張啟彬到庭執行職務。
中      華      民      國    八十九     年     九      月    二十七    日
                              臺灣高等法院刑事第二十四庭
                                  審判長法  官  陳  貽  男
                                        法  官  陳  憲  裕
                                        法  官  聶  齊  桓
右正本證明與原本無異。
如不服本判決應於收受送達後十日內向本院提出上訴書狀，其未敘述上訴之理由者並
得於提起上訴後十日內向本院補提理由書（均須按他造當事人之人數附繕本）。
                                        書記官  陳  思  云
中      華      民      國    八十九    年      九      月    二十八    日
附錄本判決論罪科刑法條：
刑法第二百七十六條：
因過失致人於死者，處二年以下有期徒刑、拘役或二千元（現已提高十倍為二萬元）
以下罰金。
從事業務之人，因業務上之過失犯前項之罪者，處五年以下有期徒刑或拘役得併科三
仟元（現已提高十倍為三萬元）以下罰金。


司法院資訊處製作；財團法人民間司法改革基金會備份。
